臺灣高等法院臺中分院民事判決
                                    110年度上易字第151號
上  訴  人  張麗娟  

訴訟代理人  張崇哲律師
複  代理人  黃瑋俐律師
上  訴  人  莊欣霓  

上列當事人間請求損害賠償事件，兩造對於中華民國109年12月3
0日臺灣彰化地方法院109年度訴字第1318號第一審判決各自提起
上訴，本院於民國110年4月20日言詞辯論終結，判決如下：
    主      文
兩造上訴均駁回。
第二審訴訟費用由兩造各自負擔。
    事實及理由
壹、程序部分
    上訴人乙○○(下稱乙○○)經合法通知，未於言詞辯論期日到場
    ，核無民事訴訟法第386條各款所列事由，爰依對造上訴人
    甲○○(下稱甲○○)之聲請，由其一造辯論而為判決。
貳、實體部分：　　
一、甲○○主張：
  ㈠乙○○為全國理容KTV之陪侍小姐，明知廖０溢與甲○○為夫妻，
    仍與之交往，期間二人曾至彰濱海邊遊玩，至富黎汽車旅館
    唱歌，及於晨荷精品渡假旅館、彩虹森林等處發生性關係超
    過30次。嗣因乙○○與廖０溢於109年4月8日在釣蝦場約會，甲
    ○○始知其二人交往之事實。
  ㈡乙○○明知廖０溢係有配偶之人，卻不守男女交往之分際，一同
    出遊並發生性行為，其行為已逾社會一般通念所能容忍之範
    圍，並令甲○○與廖０溢感情生變，自達於破壞甲○○婚姻共同
    生活之圓滿安全及幸福之程度，已侵害甲○○之配偶權或配偶
    間「共同生活之圓滿安全及幸福」之利益。甲○○婚姻生活因
    此生波折，更影響3名未成年子女之照料，對甲○○精神上及
    生活上影響甚大，乙○○之行為，已不法侵害甲○○之身分法益
    而情節重大，爰依民法第184條第1項、第195條第1項前段、
    第3項規定，請求乙○○賠償新臺幣(下同)100萬元。
  ㈢聲明：
    ⒈乙○○應給付甲○○100萬元，及自起訴狀繕本送達之翌日起至
      清償日止，按年息5%計算之利息。
    ⒉願供擔保，請准予宣告假執行。
二、乙○○則以：
  ㈠伊於106年12月間認識廖０溢，兩人於107年1月間交往，交往
    時並不知廖０溢係有配偶之人，直至107年7月間廖０溢之母親
    至乙○○住處告知廖０溢已婚，乙○○方知上情。此後即未再與
    廖０溢有不正常之交往，兩人僅保持普通人際往來關係，未
    有踰矩之行為。
  ㈡甲○○於107年7月間既已知悉乙○○與廖０溢交往之事實，卻遲至
    109年10月27日始提起本件訴訟，其侵權行為損害賠償請求
    權業已罹於2年之時效。
  ㈢乙○○為高職畢業，目前在父母經營之麵店幫忙，並無支薪，
    名下亦無資產，尚須聲請法律扶助於本件訴訟中維護其權利
    ，乙○○請求賠償100萬元，縱有理由，亦屬過高，應予酌減
    。
三、原審為甲○○一部敗訴、一部勝訴之判決，即判命乙○○應給付
    甲○○10萬元，及自109年11月27日起至清償日止，加計法定
    遲延利息，並諭知甲○○得假執行，乙○○以10萬元供擔保後得
    免為假執行，另駁回甲○○其餘之訴及假執行之聲請。甲○○就
    其敗訴之其中一部分聲明不服，其上訴聲明：㈠原判決關於
    駁回其後開第㈡項之訴部分廢棄，㈡上開廢棄部分，乙○○應再
    給付40萬元，及自109年11月27日起至清償日止，按年息5%
    計算之利息；乙○○之答辯聲明：上訴駁回。另乙○○就其敗訴
    部分，亦提起上訴，其上訴聲明：㈠原判決不利於乙○○之部
    分廢棄，㈡上開廢棄部分，甲○○在第一審之訴及假執行之聲
    請均駁回；甲○○之答辯聲明：上訴駁回。
四、本件爭執及不爭執事項：
  ㈠不爭執事項：
    ⒈甲○○於90年3月21日與廖０溢結婚，育有3名未成年子女，目
      前仍為夫妻。
    ⒉乙○○於106年12月間認識廖０溢，兩人於107年1月間開始交
      往。
    ⒊乙○○於107年7月間，經廖０溢之母告知後，已知悉廖０溢與
      甲○○有婚姻關係存在。
    ⒋甲○○為高職畢業，無業；乙○○為高職畢業，於父母經營的
      小吃店工作。
  ㈡本件爭點
    ⒈乙○○於知悉廖０溢為有配偶之人後，是否仍與廖０溢持續不
      正常交往，而有侵害甲○○配偶權之情事？
    ⒉乙○○如確有構成前揭侵權行為，則甲○○得請求之慰撫金為
      何？
　　⒊甲○○之請求權是否罹於時效而消滅？
五、得心證之理由：
　㈠乙○○於知悉廖０溢為有配偶之人後，仍與廖０溢有不正常交往
    等侵害甲○○配偶權之情事：
    ⒈證人廖０溢於原審證稱：有一次表弟曾載我跟乙○○去表弟家
      ，是我表弟跟我媽媽說的。後來我媽曾在107年7月去找過
      乙○○，但這件事，我直到108年7、8月間才知道等語（見
      原審卷第105頁～106頁）。核與乙○○主張知悉廖０溢為有配
      偶之人之時點相符。是乙○○知悉廖０溢為有配偶之人之時
      間點應為107年7月間，可勘認定。
　　⒉依甲○○所提出乙○○與廖０溢於通訊軟體（MESSENGER）之對
      話內容，乙○○提及「6/9那天我們去雲林拜拜」、「我猜
      你老婆跟蹤你來到我家」、「我覺得我們還是到此為止吧
      ......」、「我們別再這樣繼續下去了」、「她已經忍受
      很久了」、「再繼續下去也只會搞到我家人受到影響」（
      見原審卷第77～79頁）。核與證人廖０溢於原審證稱「這是
      乙○○傳給我的訊息，內容主要說明那天我們去參天宮參拜
      ，她懷疑我太太跟蹤她到住處，她說我太太已經忍受很久
      了，她不想再繼續下去，搞到她家人也受影響，叫我回去
      好好照顧家庭，這是108年傳的。」等情大致相符(原審卷
      第108頁)。足見乙○○迄108年6月間，仍與廖０溢交往。
　　⒊乙○○固辯稱，上開對話之時間係107年6月間，惟查：乙○○
      自承是在107年7月以後才知悉廖０溢有婚姻關係，自不可
      能在107年6月間就對廖０溢提及「你老婆跟蹤你來到我家
      」等語，故上開對話所提及之「6/9那天我們去雲林拜拜
      」，自應為108年6月9日無訛。
　　⒋乙○○另辯稱伊在108年5月20日(網路情人節)之前，即已切
      斷與廖０溢之關係，並提出兩人之對話訊息，證明後來都
      是廖０溢單方面糾纏等語，惟查：　
　　　⑴證人廖０溢證稱：我媽去找乙○○之後，我們還有繼續交往
        ，也還有繼續發生親密關係。甲○○跟乙○○也有好幾次發
        生衝突。第一次是108年乙○○吃安眠藥自殺，我趕去她
        家載她去醫院急救；後來109年4月間在順泰宮(釣蝦場)
        ，當時凌晨兩點多我約乙○○見面，我太太跟蹤我，雙方
        發生互毆，並提起告訴，那次之後才分手了等語(原審
        卷第106～108頁）。則乙○○抗辯在108年5月20日之前，
        即已切斷與廖０溢之關係，自非事實。
　　　⑵再參以乙○○傳送之訊息中提及「我們別再這樣繼續下去
        」、「原諒我今天的選擇、是我的錯」、「不該介入你
        的家庭」、「害你今天家庭這樣」、「這段折騰的感情
        我也累了，每天提心吊膽的過日子...害怕被揭穿、害
        怕被放棄」等語（見原審卷第77～85頁），均足以證明
        乙○○於知悉廖０溢為有配偶之人後，仍與廖０溢持續非正
        常關係之往來。
  ㈡乙○○之行為，確實侵害甲○○之配偶權：
　　⒈依前述乙○○與廖０溢之通訊對話內容，及二人之合照照片，
      有相互依偎作勢親嘴之動作(原審卷第25～37頁)，顯已逾
      越男女正常交往之界限甚明。
　　⒉至於甲○○主張乙○○與廖０溢交往期間有超過30次性行為，乙
      ○○則抗辯僅於107年7月之前，因不知廖０溢為有配偶之人
      ，方與之發生性行為，之後則未再發生等語。惟查，此部
      分之事實，除廖０溢本人於原審之證述外，並無其他照片
      、或對話訊息等補強證據資以證明，自無法遽認甲○○之主
      張為真。　   
　　⒊按婚姻係以夫妻之共同生活為其目的，配偶應互相協力保
      持其共同生活之圓滿安全及幸福，而夫妻互守誠實，係為
      確保其共同生活之圓滿安全及幸福之必要條件，無論夫妻
      間之情感是否和諧，在未結束婚姻關係之前，任一方配偶
      因婚姻契約而互負誠實之義務，並不因此而有差別。是一
      方配偶之不誠實行為，如有違共同生活之圓滿安全及幸福
      者，即為違反因婚姻契約之義務而侵害他方之權利。此項
      基於身分關係而生之配偶權，自屬依法應受保護之權利。
      司法院釋字第791號解釋雖宣告刑法第239條通姦罪及相姦
      罪等規定違憲，然僅係認為以刑罰手段維護婚姻制度或個
      別婚姻關係等目的之手段適合性較低，得以實現之公益不
      大，所致之損害顯然大於其目的所欲維護之利益而有違比
      例原則之故，並非認定上述價值已不受法律之保障。因此
      ，倘若配偶任一方與他人間存有逾越結交普通朋友等一般
      社交行為之不正常往來，且其侵害配偶所享有普通友誼以
      外情感交往之獨占權益程度，已達破壞婚姻制度下共同生
      活之信賴基礎程度，亦足以構成侵害配偶權利之侵權行為
      。
　　⒋基上，乙○○於107年7月以後，明知廖０溢為有配偶之人後，
      仍與廖０溢有相當親密關係之男女私情往來，雖無法證明
      兩人有通姦之行為，惟二人既已逾越一般正常男女交往之
      份際，自足破壞甲○○夫妻間共同生活之圓滿、安全、信賴
      及幸福，是甲○○主張乙○○前揭所為構成侵害其配偶權，應
      可採信。
　㈢乙○○固辯稱，甲○○之婆婆於107年7月已知悉廖０溢與伊交往，
    甲○○亦應知悉，則甲○○至109年10月間始提起本件訴訟，已
    逾2年之請求權時效等語。惟查：
　　⒈甲○○之婆婆既係前去勸阻乙○○與兒子廖０溢往來，為免自己
      兒子的婚姻破碎，自有一併對甲○○隱瞞實情之可能，實難
      以甲○○的婆婆已知悉，進而推定甲○○亦已知悉。
　　⒉按民法第197條第1項規定：「因侵權行為所生之損害賠償
      請求權，自請求權人知有損害及賠償義務人時起，二年間
      不行使而消滅。自有侵權行為時起，逾十年者亦同」。該
      條項所稱「自請求權人知有損害時起」之主觀「知」的條
      件，如係一次之加害行為，致他人於損害後尚不斷發生後
      續性之損害，該損害為屬不可分（質之累積），或為一侵
      害狀態之繼續延續者，固應分別以被害人知悉損害程度呈
      現底定 (損害顯在化) 或不法侵害之行為終了時起算其時
      效。惟加害人之侵權行為係持續發生 (加害之持續不斷) 
      ，致加害之結果 (損害) 持續不斷，若各該不法侵害行為
      及損害結果係現實各自獨立存在，並可相互區別 (量之分
      割) 者，被害人之損害賠償請求權，即隨各該損害不斷漸
      次發生，自應就各該不斷發生之獨立行為所生之損害，分
      別以被害人已否知悉而各自論斷其時效之起算時點，始符
      合民法第197條第一項規定之趣旨，且不失該條為兼顧法
      秩序安定性及當事人利益平衡之立法目的(最高法院94年
      度台上字第148號民事裁判參照)。
　　⒊本件莊霓欣自107年7月以後，仍持續與廖０溢交往，迄109
      年4月間在順泰宮(釣蝦場)與甲○○發生衝突互告後，二人
      才分手，已如前述，顯見乙○○之侵害行為持續至109年4月
      止，則甲○○於109年10月提起本件訴訟，自未逾2年之時效
      甚明。
  ㈣因故意或過失，不法侵害他人之權利者，負損害賠償責任；
    故意以背於善良風俗之方法，加損害於他人者亦同；又不法
    侵害他人之身體、健康、名譽、自由、信用、隱私、貞操，
    或不法侵害其他人格法益而情節重大者，被害人雖非財產上
    之損害，亦得請求賠償相當之金額。前二項規定，於不法侵
    害他人基於父、母、子、女或配偶關係之身分法益而情節重
    大者，準用之，此民法第184條第1項、第195條第1、3項分
    別定有明文。本件乙○○侵害甲○○基於配偶關係之身分法益，
    已如前述，且期間長達約1年以上，情節可認為重大，揆諸
    上開說明，甲○○自可請求賠償非財產上之損害。
  ㈤不法侵害他人之人格權，被害人受有非財產上損害，請求加
    害人賠償相當金額之慰撫金時，法院對於慰撫金之量定，應
    斟酌實際加害情形、所造成之影響、被害人所受精神上痛苦
    之程度、雙方之身分、地位、經濟狀況及其他各種情形，以
    核定相當之數額（最高法院76年台上字第1908號判決意旨參
    照），而身分法益與人格法益同屬非財產法益，上開有關人
    格法益受侵害酌定慰撫金之標準，自得為衡量因身分法益受
    侵害所生損害賠償金額之參考。本院審酌甲○○於90年3月21
    日與廖０溢結婚，並育有3名未成年子女，職業為家管，高職
    畢業；乙○○為高職畢業，於父母之麵店幫忙無工作，無資產
    ，業經兩造陳明在卷，並有兩造之稅務電子閘門財產所得調
    件明細表附卷（見原審卷第45頁～56頁），復參酌乙○○為全
    國理容KTV之陪侍小姐，因工作關係結識廖０溢，且事後曾以
    通訊軟體向廖０溢表示「好好回去照顧你的家庭吧.....」、
    「原諒我今天的選擇」、「不該介入你的家庭」、「害你今
    天家庭這樣」、「我希望你能好好對待她吧」等語，顯示乙
    ○○對此段不當男女關係後悔之情，及甲○○所受精神上之痛苦
    程度等綜合以觀，甲○○所請求非財產上賠償，以10萬元之範
    圍內為適當，逾此範圍之請求，則非有據。
  ㈥負損害賠償責任者，除法律另有規定或契約另有訂定外，應
    回復他方損害發生前之原狀；因回復原狀而應給付金錢者，
    自損害發生時起，加給利息；應付利息之債務，其利率未經
    約定，亦無法律可據者，週年利率為5％，民法213條第1、2
    項、第203條分別定有明文。則甲○○併請求自起訴狀繕本送
    達翌日即109年11月27日起算之法定遲延利息，洵屬有據，
    亦應准許。
六、綜上所述，甲○○依侵權行為之法律關係，請求乙○○給付10萬
    元及自109年11月27日起至清償日止，按年息5%計算之利息
    部分，為有理由，應予准許，逾此部分之請求，為無理由，
    不應准許。原審就上開不應准許部分，駁回甲○○之請求及假
    執行之聲請，及就上開應准許部分，為乙○○敗訴之判決，並
    為准、免假執行之諭知，均無不合。乙○○就其敗訴部分、甲
    ○○就其敗訴之其中一部分，分別上訴，均指摘原判決不利己
    之部分不當，求予廢棄改判，為無理由，兩造之上訴均應駁
    回。
七、本件事證已臻明確，兩造其餘之攻擊或防禦方法及所用之證
    據，經本院斟酌後，認為均不足以影響本判決之結果，爰不
    逐一論列，附此敘明。
八、據上論結，本件兩造之上訴，均為無理由，爰判決如主文。
中　　華　　民　　國　 110　　年　　5 　　月　　4 　　日
         　　　　民事第七庭    審判長法　官  王  銘
　　　　                   　　　    法　官  郭妙俐 
　　　　　　　　                     法　官  高英賓
正本係照原本作成。
不得上訴。
　　　　　　　　                     書記官  吳伊婷

中　　華　　民　　國　　110 　年　　5 　　月　　5 　　日